【裁判字號】    88,上易,5676
【裁判日期】    890215
【裁判案由】    毒品危害防制條例
【裁判全文】
臺灣高等法院刑事判決                          八十八年度上易字第五六七六號
    上  訴  人  甲○○
    即  被  告
右列被告因違反毒品危害防制條例案件，不服臺灣桃園地方法院八十八年度易字第二
一三六號，中華民國八十八年十月廿五日第一審判決（起訴案號：臺灣桃園地方法院
檢察署八十八年度偵字第一三○二三號）提起上訴，本院判決如左：
    主  文
原判決撤銷。
甲○○連續施用第二級毒品，累犯，處有期徒刑陸月，如易科罰金，以佰元折算一
日，於刑之執行完畢或赦免後，令入勞動場所強制工作壹年，以保護管束代之，安非
他命壹包（毛重零點肆公克）沒收銷燬。
    事  實
甲○○有施用毒品之犯罪習慣，自民國八十六年起屢犯違反麻醉藥品管理條例案件，
其中先於八十六年經臺灣桃園地方法院判處有期徒刑四月，同年九月廿九日易科罰金
執行完畢。八十八年間，又因施用第二級毒品，經同法院裁定送觀察勒戒，認無繼續
施用毒品之傾向而依毒品危害防制條例第二十條第二項規定，於同年二月八日處分不
起訴並已確定。復自同年八月初開始，基於連續犯罪之包括故意，先後多次在桃園縣
平鎮市○○路卅巷卅六弄八號住處施用第二級毒品安非他命，最後一次於同月十六日
施用，經桃園縣警察局平鎮分局於當日下午四時左右在上址查獲其持有第二級毒品安
非他命一包（毛重零點四公克），移送檢察官聲請裁定觀察、勒戒結果，有繼續施用
毒品傾向，由臺灣桃園地方法院檢察署檢察官偵查起訴。
    理  由
一前述犯罪事實，除上訴人查獲時所採尿液均經驗得呈安非他命陽性反應外（見卷附
  不法藥物尿液檢定書），上訴人亦坦白承認前述施用行為，又有扣案安非他命可憑
  ，事證明確，犯行已可認定。
二上訴人之行為，觸犯毒品危害防制條例第十條第二項之罪。其持有第二級毒品安非
  他命之低度行為，為較高度之施用毒品犯行所吸收，不另論罪。先後各次施用犯行
  時間相近，所犯為構成要件相同之罪名，動機均在使用禁制藥物尋求自我麻醉，顯
  然出於連續犯罪之包括故意，應僅論以一罪並加重其刑。根據卷附本院被告全國前
  案紀錄表所載，上訴人於八十六年間曾因違反麻醉藥品管理條例案件經臺灣桃園地
  方法院判處有期徒刑四月，同年九月廿九日執行完畢，其受有期徒刑執行完畢，五
  年之內再犯法定本刑包括有期徒刑之本案罪名，應論以累犯並遞予加重其刑。又其
  在八十八年二月八日已因施用第二級毒品經觀察勒戒認無繼續施用之傾向而依毒品
  危害防制條例第二十條第二項規定處分不起訴並已確定，五年以內再因本案而犯同
  一法條罪名，經觀察、勒戒之後認有繼續施用傾向，依同條例第二十第三項規定不
  再適用除刑寬典，自應依法處罰。原審據以論罪科刑，固非無見，但上訴人經警查
  扣之毒品毛重僅零點四公克，原判決主文宣告沒收銷燬一點四公克，已有未合，又
  科刑之判斷依照刑法第五十七條各款規定，必須就行為人涉案環境中一切主客觀情
  狀，基於個別處遇之刑罰矯治原則詳實審酌，其因屢犯同一罪名而有加強制裁之必
  要者，固非不得酌予從重處斷，但此究非絕對而劃一之考量；藥物濫用類型之犯罪
  ，在立法本質上屬於牴觸國家醫藥衛生政策之法定犯，就行為背景而言則為出於社
  會適應不良之慢性自殘行為，除非別有強化一般預防功能之特殊事由，在處遇手段
  之選擇上理應儘先考量如何激發其接受矯正之自我意志，非至萬不得已，不宜盡與
  積極危害公眾或他人之自然犯同其待遇，致使遽行壓縮其社會適應空間而增加矯治
  上所不必要之困難。原判決科處上訴人有期徒刑十月，對於人身自由所加之限制不
  能謂為輕微，乃於量刑判斷部分除敘明上訴人二犯施用毒品戕害己身顯然無意悔改
  之外，僅抽象記載「審酌被告犯罪後之態度等一切情狀」，心證之說明稍嫌空泛，
  又未具體闡述究竟有何非予監禁即難矯治之必要原因，量刑判斷亦難認為已達妥適
  。上訴論旨據此指判決量刑過重，非無理由，應由本院撤銷改判。審酌上訴人僅具
  高中肄業教育程度，近數年間除自己濫用禁制藥物之外，尚乏其他重大劣行，其經
  依法執行強制戒治後，在本院審理中矢言痛改前非絕不再犯，且家有老父幼子待其
  扶養等一切情狀，認宜量處如主文所示之刑，並諭知易科罰金之折算標準。惟依前
  引前案紀錄表所載，上訴人自八十六年起，屢因施用毒害藥品而觸法，經多次接受
  偵審矯治竟未及時積極悔改而又犯類型相同之本案，顯然有施用毒品之犯罪習慣。
  主刑部分雖經酌情科處較輕之刑，仍有另藉保安處分措施加強他律矯治之必要，併
  命於刑之執行完畢或赦免後令入勞動場所強制工作一年。但斟酌其所犯情節止於自
  損身命，未達積極侵害他人權益、破壞社會秩序之程度，認為所宣告之強制工作處
  分以暫不實際執行為適當，先予代以保護管束，以觀後效並啟自新。扣案安非他命
  一包（毛重零點四公克）為查獲之毒品，應予沒收銷燬。
三依刑事訴訟法第三百六十九條第一項前段、第三百六十四條、第二百九十九條第一
  項前段，毒品危害防制條例第十條第二項、第十八條第一項，刑法第十一條、第五
  十六條、第四十七條、第四十一條、第九十條、第九十二條，罰金罰鍰提高標準條
  例第二條，判決如主文。
本案經檢察官劉靜婉到庭執行職務。
中    華    民    國    八十九    年        二      月       十五       日
                            臺灣高等法院刑事第十五庭
                                審判長法  官  劉  叡  輝
                                      法  官  黃  瑞  華
                                      法  官  林  勤  綱
右正本證明與原本無異。
不得上訴。
                                      書記官  陳  啟  文
中    華    民    國    八十九    年        二      月       十七       日
附錄：本案論罪科刑法條全文
毒品危害防制條例第十條第二項：
施用第二級毒品者，處三年以下有期徒刑。


司法院資訊處製作；財團法人民間司法改革基金會備份。
